臺灣彰化地方法院民事裁定　　　　　　　　96年度破字第17號
　　聲　請　人　甲○○
　　　　　　　　　　　　8樓
　　代　理　人　羅豐胤律師
　　　　　　　　洪明儒律師
上列當事人聲請宣告破產事件，本院裁定如下：
    主  文
聲請駁回。
聲請程序費用新臺幣貳仟元由聲請人負擔。
    理  由
一、本件聲請意旨略以：聲請人係從事小吃生意之人，於民國87
    、88年間投資股票、期貨交易，虧損新臺幣（下同）7 、8
    百萬元，為彌補虧損，聲請人乃向國泰世華商業銀行（下稱
    國泰銀行）等各銀行申辦信用卡、現金卡，或辦理信用貸款
    。惟因錯估形勢，聲請人投入之資金無法回收，且因適用較
    高之利率，致聲請人入不敷出，經濟狀況更行惡化，為度過
    難關，亦曾向親友借貸達百萬元。至96年1 月間，聲請人與
    部分往來銀行（即債權人名冊3 至12）達成債權協商，約定
    由聲請人每月清償24,597元，再加上聲請人向國泰銀行辦理
    抵押貸款部分（即債權人名冊1） ，每月清償本息22,000元
    ，以及未參加債權協商之寶華銀行貸款每月繳息約5,000 元
    ，合計每月聲請人應清償銀行達5 萬元，根本無力負擔（聲
    請人每月收入約1 、2 萬元）。嗣於96年3 月間，聲請人對
    於前述債權協商部分業已無力清償，另房屋貸款部分自96年
    4 月起亦無法再清償，因而陷於不能支付之困境。聲請人名
    下現有位於彰化縣彰化市○○路精華地段之房屋一棟，於94
    年間向國泰銀行申請抵押貸款時估價約540 萬元。如以上開
    不動產管理、變價、分配所生之費用（法院委託鑑價每筆約
    2 、3 百元）、選任破產管理人之報酬（以540 萬元之9%計
    算約為48.6萬元）等財團費用，尚非不足清償破產費用，故
    本件應有宣告破產之實益。另以目前聲請人尚未清償之第一
    順位抵押權即國泰銀行貸款債權額約385 萬元、第二順位抵
    押權即曾玉雪之債權額約60萬元（登記為200 萬元，實際發
    生60萬元），尚餘約50萬元可供普通債權人分配，對債權人
    亦非全然不利。綜上所述，爰依法聲請宣告聲請人破產，並
    請選任羅豐胤律師為破產管理人云云。
二、按在破產宣告前，對於債務人之財產有質權、抵押權或留置
    權者，就其財產有別除權，有別除權之債權人不依破產程序
    而行使其權利，破產法第108 條規定甚明。又財團費用及財
    團債務，應先於破產債權，隨時由破產財團清償之，破產宣
    告後，如破產財團之財產不敷清償財團費用及財團債務時，
    法院因破產管理人之聲請，應以裁定宣告破產終止，破產法
    第97條、第148 條亦分別定有明文。且破產固係對於債務人
    不能清償債務者宣告之，然法院依破產法第63條第2 項規定
    ，就破產之聲請得依職權為必要之調查，若債務人確係毫無
    財產，則破產財團即不能構成。至若破產財團雖勉可組成，
    然其破產財團之財產尚不足清償破產程序之費用，自無法清
    償破產債權，參酌上開條文規定及相同法理，即無進行破產
    程序之實益，而應駁回宣告破產之聲請。
三、查聲請人目前財產僅有坐落彰化縣彰化市○○段南郭小段41
    4 之3 地號土地（應有部分一萬分之一四七）及其上同段10
    401 建號即門牌號碼彰化縣彰化市○○路105 號8 樓建物一
    棟（另含公共設施共用部分），且上開不動產已先後設定第
    一、二順位抵押權予國泰銀行、曾玉雪，其中國泰銀行部分
    係設定本金最高限額抵押權576 萬元，權利存續期間至144
    年12月11日，另曾玉雪部分則係設定普通抵押權200 萬元，
    清償日期為106 年1 月22日等情，已據聲請人自承在卷，並
    有聲請人提出之全國財產稅總歸戶財產查詢清單、土地登記
    謄本、建物登記謄本各一份為證，則國泰銀行、曾玉雪對於
    上開不動產有別除權，渠等得不依破產程序而行使其權利。
    而依聲請人所述，96年4 月間未再清償時，尚積欠國泰銀行
    抵押貸款約385 萬元，另積欠曾玉雪抵押債務約60萬元（本
    院對此部分金額存疑，蓋普通抵押權一般係先有債權始設定
    ，與最高限額抵押權不同，然此與本件結論並無影響，本院
    不予探究），則聲請人目前積欠有別除權之抵押債務已達44
    5 萬元。而依上開全國財產稅總歸戶財產查詢清單所示，上
    開不動產目前價值合計僅約2,387,360 元（房屋975,400 元
    ；土地1,411,960 元），若經國泰銀行、曾玉雪行使別除權
    ，其價值已不足清償別除權之總債權，遑論支付上開不動產
    管理、變價、分配所生之費用及選任破產管理人、監查人之
    報酬（請求之報酬，法院通常會參酌稅捐機關以標的物9%計
    算作為破產管理人、監查人之報酬標準）等財團費用。是以
    聲請人現有資產狀況，難認聲請人已具備足以清償財團費用
    之財產。聲請人雖稱上開不動產於94年間貸款估價時約540
    萬元云云，然其並未提出相關確實證據以實其說，且房屋歷
    經二年折舊，價值已難同日而語，聲請人泛稱其價格，顯難
    憑信。況上開抵押債權之權利存續期間或清償日期均尚未屆
    至，依民法第861 條規定，抵押權擔保之範圍除原債權本金
    外，尚包含利息、遲延利息及實行抵押權之費用等，則參酌
    上開抵押權設定之種類、權利價值等事項，其自96年4 月起
    迄至債權人實行抵押權止，仍將會繼續產生相關利息、遲延
    利息及費用，其別除權債權勢將超過445 萬元，甚或逾聲請
    人所稱不動產總值之540 萬元。綜上所述，聲請人之現有財
    產顯不足清償相關之別除權債權暨支付財團費用，其餘破產
    債權自無從依破產程序受償，故破產程序實無開始之必要。
    從而，聲請人聲請宣告破產，即屬無理由，應予駁回。
四、依破產法第5 條，民事訴訟法第95條、第78條，裁定如主文
    。
中　　華　　民　　國　　96　　年　　8 　　月　　8 　　日
                  民事第二庭  法　官　  陳連發
以上正本係照原本作成。
如對本裁定抗告，須於裁定送達後10日內向本院提出抗告狀。
中　　華　　民　　國　　96　　年　　8 　　月　　8 　　日
                              書記官    彭月美
